【裁判字號】    92,交上訴,174
【裁判日期】    920912
【裁判案由】    公共危險等
【裁判全文】
臺灣高等法院刑事判決                          九十二年度交上訴字第一七四號
    上  訴  人  臺灣桃園地方法院檢察署檢察官
    被      告  甲○○
右上訴人因公共危險等案件，不服臺灣桃園地方法院九十一年度交訴字第一二０號，
中華民國九十二年四月二十一日第一審判決（起訴案號：臺灣桃園地方法院檢察署九
十一年度偵字第八六五五號），提起上訴，本院判決如左：
    主  文
原判決關於過失傷害及定執行刑部分均撤銷。
甲○○因過失傷害人，處有期徒刑肆月，如易科罰金以佰元折算壹日。
其餘上訴駁回。
第二項所處之刑與上訴駁回（關於服用酒類不能安全駕駛動力交通工具而駕駛）部分
所處之刑，應執行有期徒刑陸月，如易科罰金以佰元折算壹日。
    事  實
一、甲○○於民國（下同）九十一年五月四日下午飲酒後，已不能安全駕駛動力交通
    工具，竟仍駕駛車號ＬＰ〡七二八三號自小客車，由桃園縣平鎮市○○路紅廚餐
    廳返回位於同縣平鎮市○○路南勢二段四六０巷巷底之工作地有春電器公司，嗣
    於同日下午四時五十分許，車行至距目的地有春電器公司僅二、三十公尺遠之平
    鎮市○○路南勢二段四六０巷一０六號和光光學公司大門前時，因飲酒後注意力
    及控制力均不如平常，依當時並無不能注意情形，竟疏未注意車前狀況，適有和
    光光學公司之員工丁○○亦疏未注意道路上有車輛行駛，而貿然自和光光學公司
    對面之路外停車場騎乘車號ＩＸＶ〡一四七號重機車駛出而從甲○○之前方斜穿
    道路時，甲○○不及煞車正面衝撞丁○○之機車，丁○○被撞後頓時騰空飛起跌
    落地面，機車則倒地被拖行達九、三公尺，造成丁○○受有左側股骨遠端開放性
    骨折、右側橈骨遠瑞骨折、右撕裂傷、多處擦挫傷等傷害。甲○○見狀，一時驚
    慌，且任職之公司即在案發現場前方不遠處，遂迅將車駛至公司大門外停放，隻
    身進入公司尋求援助，此際因已有情緒激動之和光光學公司員工多人在公司門外
    觀望，甲○○懼遭人圍毆，致不敢出面，待警員乙○○於同日下午五時十分許趕
    抵現場而尚未發覺肇事者為何人時，甲○○遂出面報明其為肇事者，自首過失傷
    害犯罪而接受裁判。嗣經警對其實施酒精濃度檢測結果，其呼氣之酒精濃度值為
    ○‧六二mg/l。
二、案經甲○○自首及由丁○○訴由桃園縣警察局平鎮分局報請臺灣桃園地方法院檢
    察署檢察官偵查起訴。
    理  由
一、右揭酒後駕車肇事之事實，訊據被告甲○○於偵、審中均坦承不諱，經核與告訴
    人丁○○指訴之情節相符，並有桃園縣警察局道路交通事故調查報告表一份、現
    場照片八張、舉發違反道路交通管理事件通知單一份、診斷證書一紙等附卷足憑
    。告訴人雖指稱其係駕駛機車自路旁停車格駛出，已進入對向車道呈直行狀態時
    ，遭被告車未靠右行駛而正面撞擊，並以其車車頭嚴重凹損，左側車身則受損輕
    微，被告車頭右方之引擎蓋、保險桿有凹損為依據。然而車輛毀損情形主要係判
    斷碰撞時，二車行車動線所呈之狀態，至於二車碰撞地點之判斷，自應以碰撞之
    後散落物、路面痕跡所在位置為判斷依據。如二車車頭毀損，固可知二車係迎面
    對撞，但在道路何處地點二車對撞，則非單憑車損情形即可得知。經查，本件依
    卷附現場照片及警繪現場圖顯示，車禍現場地面靠近被告車道內有一長達四公尺
    之刮地痕，被害人機車滑行停止位置，則距前述刮地痕末端五．三公尺，散落物
    分佈位置大部份皆在被告車道內，堪認本件車禍發生地點應在被告車道內無訛。
    次據被告與告訴人二人所述，告訴人係駕駛機車自和光公司對面之停車場駛出欲
    沿中豐路南豐勢二段四六０巷道往中豐路方向行駛，被告則駕車自相反方向而來
    ，佐以被告及被害人機車均以車頭受損最為嚴重，且被告車頭保險桿及引擎蓋非
    垂直凹損而係由右向左斜凹損，足見車禍當時告訴人係自路邊停車場駛出斜穿道
    路而與被告汽車右側車頭對撞，非如告訴人所言係在其車道內與被告車對撞。再
    按汽車駕駛人駕駛汽車應注意車前狀況，隨時採取必要之安全措施，且駕駛人有
    飲酒後其吐氣所含酒精濃度超過每公升○‧二五毫克以上者，不得駕駛汽車，以
    維交通秩序與行車安全，此觀道路交通安全規則第九十四條第三項、第一百十四
    條第二款之規定甚明。而依當時視距、視線均良好，並無不能注意之情事，被告
    竟疏未注意上揭行車應注意之規定而貿然行駛，終因不勝酒力而無法集中注意，
    致未能注意車前適有告訴人騎乘機車自路邊駛出斜穿道路而肇事，被告有過失責
    任甚明。而告訴人丁○○因本件車禍而受有左側股骨遠端開放性骨折、右側橈骨
    遠瑞骨折、右撕裂傷、多處擦挫傷等傷害，亦有診斷證明書附卷可憑，且告訴人
    之受傷與被告之過失行為間復有相當因果關係甚明，被告自應負過失責任，是被
    告過失傷害之事證明確，此部分之犯行堪以認定。
二、次查依照交通部運輸研究所七十九年八月對駕駛人行為之研究（酒醉駕車對駕駛
    行為之分析研究）指出，吐氣每公升酒精含量零點二五mg等於血液中酒精濃度（
    Blo- od Alcohol Concentration簡稱BAC）百分之零點零五（亦即每100 ml血液
    中含50mg酒精），而（１）BAC到達百分之 0.03至百分之0.05時，對駕駛能力之
    影響為：多數駕駛人心境逐漸變幻不定、視覺與反應靈敏性減弱、對速度及距離
    的判斷力差。對心理行為之影響為：觀察力逐漸欠缺、心情漸趨輕鬆、自信心增
    加、多話、精神狀態處於陶醉感。（２）BAC到達百分之 0.05至百分之0.08時，
    對駕駛能力之影響為：反應遲鈍、駕駛能力受損、遲而不決或決而不行。對心理
    行為之影響為：情緒鬆弛、感情與行為趨向誇張、肌肉不協調、精神處於興奮狀
    態。（３）BAC到達百分之 0.08至百分之0.15時，對駕駛能力之影響為：判斷力
    嚴重受到影響、體能與精神協調受損、駕駛之體能困難增加。對心理行為之影響
    為：產生情緒異常現象、步伐不平穩、言語不清、反應惡劣、記憶及判斷力受損
    、精神處於錯亂狀態。（４）超過百分之0.15，對駕駛能力之影響為：視線搖晃
    、駕駛已進入恍惚狀態、判斷及理解遭到扭曲、駕駛不穩定。對心理行為之影響
    為：意識不明、嘔吐、站、走及講話困難、責任感喪失、精神處於麻痺狀態。（
    ５）超過百分之 0.5，對駕駛人能力之影響為：無法開車。對心理行為之影響為
    ：爛醉如泥、失去知覺可能致死、精神處於昏睡狀態。則被告駕駛自小客車為動
    力交通工具，其有服用酒類，經送醫抽血檢驗結果，其血液酒精濃度為百分之○
    點六二，此有酒精測試紀錄一份附卷可憑，參酌上列研究報告，被告酒後對其駕
    駛能力之影響為：反應遲鈍、駕駛能力受損、遲而不決或決而不行。對心理行為
    之影響為：情緒鬆弛、感情與行為趨向誇張、肌肉不協調、精神處於興奮狀態，
    再參酌被告甲○○又因不及煞車正面衝撞丁○○之機車等情，足認被告顯然已臻
    於不能安全駕駛動力交通工具之程度。此部分之罪證明確，犯行亦堪以認定。
三、核被告之所為，係犯刑法第一百八十五條之三之公共危險（服用酒類不能安全駕
    駛動力交通工具而駕駛）罪及同法第二百八十四條第一項前段之過失傷害罪，又
    被告酒醉駕車肇事致人受傷，就所犯過失傷害罪部分，應依道路交通管理處罰條
    例第八十六條第一項加重其刑。又其就所犯過失傷害罪，於該犯行被發覺前，主
    動向到場處理之警員乙○○自首肇事犯罪並接受裁判，此經證人乙○○於原審到
    庭證實，被告就所犯過失傷害行為合於自首之規定，爰就所犯過失傷害罪部分依
    刑法第六十二條之規定，減輕其刑，並先加後減之。又被告所犯上開二罪，犯意
    各別、行為互殊，應予分論併罰。
四、原審就被告所犯公共危險罪部分，認被告罪證明確，援引刑法第一百八十五條之
    三、第四十一條第一項前段，罰金罰鍰提高標準條例第一條前段、第二條之規定
    ，並審酌被告前無不良素行紀錄、過失程度、所生損害、犯罪後態度、尚未與被
    害人和解等一切情狀，量處有期徒刑三月，並諭知易科罰金之折算標準，並無不
    合，量刑亦屬妥適。檢察官依告訴人之請提起上訴認原審量刑過輕等語，其上訴
    無理由，應予駁回。至關於被告所犯過失傷害罪部分，因被告係酒醉駕車肇事致
    告訴人受傷，且傷勢為左側股骨遠端開放性骨折、右側橈骨遠瑞骨折、右撕裂傷
    、多處擦挫傷，可謂不輕，又被告犯罪之後迄今已隔一年四月餘，尚未與告訴人
    和解，賠償其損失，對被告處刑自不宜寬縱，檢察官上訴亦指摘及此，爰由本院
    將原判決關於過失傷害罪及定執行刑部分撤銷改判，並審酌被告尚無不良素行紀
    錄、其過失程度、對告訴人所造成之損害、犯罪後之態度、尚未與被害人和解等
    一切情狀，量處有期徒刑四月，並諭知易科罰金之折算標準，並與所犯服用酒類
    不能安全駕駛動力交通工具而駕駛罪部分定應執行刑為有期徒刑六月，及諭知易
    科罰金之折算標準。
五、公訴意旨另指被告於肇事後，未留在現場處理，反駕車離去，涉有肇事逃逸罪嫌
    。然查刑法第一百八十五條之四之肇事逃逸罪，須以行為人主觀上有逃逸之犯意
    ，始足當之。本件訊之被告堅詞否認有何逃逸之犯意，辯稱伊未留於現場，係為
    至公司內尋求幫助，且懼怕遭告訴人公司之同事毆打，始先在公司內避風頭等語
    。經查，本件車禍發生係緣於被告在案發當日先於他處飲酒後，駕車回返位於桃
    園縣平鎮市○○路南勢二段四六０巷巷底之工作地有春電器公司時，在車行至距
    目的地有春電器公司僅二、三十公尺遠之平鎮市○○路南勢二段四六０巷一０六
    號和光光學公司大門前所發生，前已述明，則因事發突然且發生地復距被告公司
    僅短短二、三十公尺之遙，再參以案發地點即在告訴人公司門前，被告恐懼告訴
    人之同事情緒激動，對其不利，乃將車停於自己公司即有春公司門前，入內找人
    援助，乃人情之常，並無可議之處。又被告非如一般肇事逃逸者均係遠離車禍現
    場，以使人不知其蹤跡而逃避責任，反僅將車前行二、三十公尺停於公然可見之
    有春公司大門外，且於警方抵達現場後即在公司經理丙○○之陪同下，自有春公
    司走出，並於員警詢問何人為肇事者後，主動表示其即為肇事者，此亦分別為證
    人員警乙○○、證人丙○○到庭證述明確，是難認被告有肇事逃逸之犯意，此外
    並無其他證據足資證明被告有逃逸之意，其犯罪不能證明，自應就此部分為無罪
    之諭知。
六、原審就公訴人所指被告所犯肇事逃逸罪部分，認不能證明被告犯罪，而諭知無罪
    之判決，並無不合，檢察官據告訴人之請提起上訴，其猶執陳詞指稱被告犯此罪
    ，上訴核無理由，應予駁回。
據上論斷，應依刑事訴訟法第三百六十九條第一項前段、第三百六十四條、第三百六
十八條、第二百九十九條第一項前段，刑法第二百八十四條第一項前段、第六十二條
、第五十一條第五款、第四十一條第一項前段、道路交通管理處罰條例第八十六條第
一項，罰金罰鍰提高標準條例第一條前段、第二條，判決如主文。
本案經檢察官洪泰文到庭執行職務。
中      華      民      國    九十二    年      九      月     十二     日
                              臺灣高等法院交通法庭
                                  審判長法  官  陳  正  雄
                                        法  官  劉  壽  嵩
                                        法  官  許  錦  印
右正本證明與原本無異。
肇事逃逸罪部分如不服本判決應於收受送達後十日內向本院提出上訴書狀，其未敘述
上訴之理由者並得於提起上訴後十日內向本院補提理由書（均須按他造當事人之人數
附繕本）。
其餘不得上訴。
                                        書記官  楊  妙  恩
中      華      民      國    九十二    年      九      月     十七     日
附錄本案論罪科刑法條全文：
中華民國刑法第一百八十五條之三：
服用毒品、麻醉藥品、酒類或其他相類之物，不能安全駕駛動力交通工具而駕駛者，
處一年以下有期徒刑、拘役或三萬元以下罰金。
中華民國刑法第二百八十四條第一項：
因過失傷害人者，處六月以下有期徒刑、拘役或五百元以下罰金，致重傷者，處一年
以下有期徒刑、拘役或五百元以下罰金。


司法院資訊處製作；財團法人民間司法改革基金會備份。
